---
title: "Trabajo Decente y Crecimiento Económico"
author: "Sofia Melcarne, Carlos Gila y Enrique Sayas"
format: 
  html:
    toc: true
    toc-title: Índice
    toc-location: right
editor: source
---

```{r}
#| include: false
rm(list=ls())
# Especificamos las librerías necesarias en esta lista

packages = c("eurostat","tidyverse",'ggplot2','lubridate','stringr','ggthemes',"DT")

#use this function to check if each package is on the local machine
#if a package is installed, it will be loaded
#if any are not, the missing package(s) will be installed and loaded
package.check <- lapply(packages, FUN = function(x) {
  if (!require(x, character.only = TRUE)) {
    install.packages(x, dependencies = TRUE,repos='http://cran.rediris.es')
  }
  library(x, character.only = TRUE)
})

#verify they are loaded
search()
```

```{r}
#| include: false

miembros_UE27 <- c("BE","EL","LT","PT","BG","ES","LU","RO","CZ","FR","HU","SI","DK","HR","MT","SK","DE","IT","NL","FI","EE","CY","AT","SE","IE","LV","PL")
```

```{r}
#| include: false

map <- eurostat::get_eurostat_geospatial(nuts_level = 0)

map <- map %>% select(NAME_LATN,geo,geometry)

map$geo[map$geo == "EU27_2020"] <- "EU27"
```

```{r}
#| include: false

indicador <- data.frame(geo = c(miembros_UE27,"EU27"))
```


# Introducción

# Planteamiento del problema

# Descriptivo

## PIB per Capita

```{r}
#| include: false

pob <- get_eurostat("demo_pjan") %>% 
  select(-c(freq,unit))

names(pob)[5] <- "pob"

pob$geo[pob$geo == "EU27_2020"] <- "EU27"
```

```{r}
#| include: false

pob_total <- pob %>% 
  filter(age == "TOTAL" & sex == "T") %>% 
  mutate(anyo = year(TIME_PERIOD)) %>% 
  select(-c(age,sex))
```

```{r}
#| include: false

PIB_Q <- get_eurostat("namq_10_gdp", filters = list(na_item = "B1GQ", s_adj = "SCA", unit = "CP_MEUR")) %>% 
  select(geo,time,values)

names(PIB_Q)[3] <- "PIB"

PIB_Q <- PIB_Q %>% 
  filter(!is.na(PIB) & geo %in% c(miembros_UE27,"EU27_2020")) %>% 
  mutate(anyo = year(time), PIB = PIB * 1000000)

PIB_Q$geo[PIB_Q$geo == "EU27_2020"] <- "EU27"
```

```{r}
#| include: false

IPC_2005_Q <- get_eurostat("namq_10_gdp", filters = list(na_item = "B1GQ", s_adj = "SCA", unit = "PD05_EUR")) %>% 
  select(geo,time,values)

names(IPC_2005_Q)[3] <- "IPC"

IPC_2005_Q <- IPC_2005_Q %>% 
  filter(!is.na(IPC) & geo %in% c(miembros_UE27,"EU27_2020")) %>% 
  mutate(anyo = year(time))

IPC_2005_Q$geo[IPC_2005_Q$geo == "EU27_2020"] <- "EU27"
```

```{r}
#| include: false

PPC_Q <- right_join(PIB_Q,pob_total) %>% 
  select(-TIME_PERIOD)

PPC_Q <- PPC_Q %>% mutate(PPC = PIB / pob)
```

```{r}
#| echo: false
#| warning: false

PPC_Q %>%
  
  filter(geo %in% c("ES","DE","FR","EE")) %>%
  
  ggplot(aes(x = time, y = PPC, color = geo)) +
  
  geom_line() +
  
  theme_minimal()
```

```{r}
#| include: false

PPC_Q <- right_join(PPC_Q,select(IPC_2005_Q,-anyo), by = c("geo","time"))

PPC_Q <- PPC_Q %>% 
  mutate(PPC_real = PPC * 100 / IPC) %>% 
  select(geo,time,anyo,PPC,PPC_real)
```

```{r}
#| echo: false
#| warning: false

PPC_Q %>%
  
  filter(geo %in% c("ES","DE","FR","CY","PT","EE") & !is.na(PPC_real)) %>%
  
  ggplot(aes(x = time, y = PPC_real, color = geo)) +
  
  geom_line() +
  
  theme_minimal()
```

```{r}
#| include: false

PIB_A <- PIB_Q %>% 
  group_by(geo,anyo) %>% 
  summarise(PIB = sum(PIB, na.rm = TRUE))

PIB_A
```

```{r}
#| include: false

PPC_A <- PPC_Q %>% 
  group_by(geo,anyo) %>% 
  summarise(PPC = sum(PPC, na.rm = TRUE), PPC_real = sum(PPC_real, na.rm = TRUE))

PPC_A
```

```{r}
#| echo: false
#| warning: false

PPC_A %>%
  
  filter(anyo == 2022) %>%
  
  mutate(color = case_when(geo == "ES" ~ "ES",
                           geo == "EU27" ~ "EU27",
                           geo != "ES" & geo != "EU27" ~ "Otros")) %>%
  
  ggplot(aes(x = PPC_real, y = reorder(geo,PPC_real))) +
  
  geom_col(width = 0.4, aes(fill = color)) +
  
  labs(title = "PIB per Capita", subtitle = "Índice de Precios 2005=100, euro", caption = "Fuente: Eurostat") +
  
  scale_fill_manual(values = c("#d8d8d7","#c01717","#2873b7"),breaks = c("Otros","ES","EU27")) +
  
  theme_minimal() +
  
  theme(axis.title.x = element_blank(),
        axis.title.y = element_blank(),
        legend.position = "none",
        panel.grid.major.y = element_blank(),
        panel.grid.major.x = element_line(linetype = 8),
        panel.grid.minor.x = element_line(linetype = 8),
        aspect.ratio = 4/3)
```

```{r}
#| echo: false
#| warning: false

left_join(map,filter(PPC_A, anyo == 2023)) %>%
  
  ggplot() +
  
  geom_sf(aes(geometry = geometry, fill = PPC_real)) +
  
  coord_sf(xlim = c(-25,45), ylim = c(30,70)) +
  
  scale_fill_viridis_c(option = "magma") +
  
  theme_minimal()
```

### Variación PPC (2018-2023)

```{r}
#| include: false

dif_PPC_A <- PPC_A %>% 
  filter(anyo %in% c(2018,2023)) %>%
  pivot_longer(c(PPC,PPC_real),names_to = "tipo", values_to = "valor") %>% 
  pivot_wider(names_from = anyo, values_from = valor) %>% 
  mutate(dif_por = (`2023` - `2018`)/`2018` * 100)
```

```{r}
#| echo: false
#| warning: false

dif_PPC_EU <- dif_PPC_A %>%
  filter(geo == "EU27" & tipo == "PPC") %>%
  select(dif_por)

dif_PPC_EU <- cbind(dif_PPC_EU,x = "FI")

dif_PPC_A %>%
  
  ungroup() %>%
  
  filter(tipo == "PPC" & geo != "EU27") %>%
  
  mutate(texto = ifelse(dif_por == max(dif_por) | geo == "ES",dif_por,NA),
         color = ifelse(geo == "ES","ES","Otros")) %>%
  
  ggplot(aes(x = reorder(geo,desc(dif_por)), y = dif_por)) +
  
  geom_col(aes(fill = color), width = 0.6) +
  
  geom_text(aes(y = dif_por + 3, label = round(texto,1), color = color), size = 3) +
  
  geom_hline(data = dif_PPC_EU, aes(yintercept = dif_por), color = "#2873b7") +
  
  geom_text(data = dif_PPC_EU, aes(x = x, y = dif_por + 3, label = paste("EU27:", round(dif_por,1))), color = "#2873b7") +
  
  labs(title = "Crecimiento (%) del PPC (2018-2023)") +
  
  scale_fill_manual(values = c("#d8d8d7","#c01717"),breaks = c("Otros","ES")) +
  
  scale_color_manual(values = c("#d8d8d7","#c01717"),breaks = c("Otros","ES")) +
  
  theme_minimal() +
  
  theme(axis.text.x = element_text(angle = 90, vjust = 0),
        axis.title.x = element_blank(),
        axis.title.y = element_blank(),
        legend.position = "none",
        panel.grid.major.x = element_blank())
```

```{r}
#| echo: false
#| warning: false

dif_PPC_EU_real <- dif_PPC_A %>%
  filter(geo == "EU27", tipo == "PPC_real") %>%
  select(dif_por)

dif_PPC_EU_real <- cbind(dif_PPC_EU_real,x = "LU")

dif_PPC_A %>%
  
  ungroup() %>%
  
  filter(tipo == "PPC_real" & geo != "EU27") %>%
  
  mutate(texto = ifelse(dif_por == max(dif_por) | geo == "ES",dif_por,NA),
         color = ifelse(geo == "ES","ES","Otros")) %>%
  
  ggplot(aes(x = reorder(geo,desc(dif_por)), y = dif_por)) +
  
  geom_col(aes(fill = color), width = 0.6) +
  
  geom_text(aes(y = dif_por + 1, label = round(texto,1), color = color), size = 3) +
  
  geom_hline(data = dif_PPC_EU_real, aes(yintercept = dif_por), color = "#2873b7") +
  
  geom_text(data = dif_PPC_EU_real, aes(x = x, y = dif_por + 1, label = paste("EU27:", round(dif_por,1))), color = "#2873b7") +
  
  labs(title = "Crecimiento real (%) del PPC (2018-2023)", subtitle = "Índice de Precios 2005=100, euro") +
  
  scale_fill_manual(values = c("#d8d8d7","#c01717"),breaks = c("Otros","ES")) +
  
  scale_color_manual(values = c("#d8d8d7","#c01717"),breaks = c("Otros","ES")) +
  
  theme_minimal() +
  
  theme(axis.text.x = element_text(angle = 90, vjust = 0),
        axis.title.x = element_blank(),
        axis.title.y = element_blank(),
        legend.position = "none",
        panel.grid.major.x = element_blank())
```

```{r}
#| include: false

indicador <- left_join(indicador,dif_PPC_A %>% filter(tipo == "PPC_real") %>% select(geo,dif_por))
names(indicador)[2] <- "Ev_PPC_real"
```

## Tasa de Paro

```{r}
#| include: false

Paro_M <- get_eurostat("une_rt_m", filters = list(age = "TOTAL", s_adj = "SA", sex = "T", unit = "PC_ACT")) %>% 
  filter(!is.na(values) & geo %in% c(miembros_UE27,"EU27_2020")) %>% 
  select(geo,time,values)

names(Paro_M)[3] <- "Tasa_Paro"

Paro_M$geo[Paro_M$geo == "EU27_2020"] <- "EU27"

Paro_A <- Paro_M %>% 
  mutate(anyo = year(time)) %>%
  group_by(geo,anyo) %>% 
  summarise(Tasa_Paro = mean(Tasa_Paro, na.rm = TRUE))
```

```{r}
#| echo: false
#| warning: false

Paro_A %>%
  
  filter(anyo == 2023) %>%
  
  mutate(color = case_when(geo == "ES" ~ "1",
                           geo == "EU27" ~ "2",
                           geo != "ES" & geo != "EU27" ~ "0")) %>%
  
  ggplot(aes(x = Tasa_Paro, y = reorder(geo,Tasa_Paro))) + 
  
  geom_col(width = 0.4, aes(fill = color)) +
  
  geom_text(aes(label = paste(round(Tasa_Paro,2),"%"), x = Tasa_Paro + 1), col = "#646363", size = 2) +
  
  labs(title = "Tasa de Paro", subtitle = "% sobre la población activa", caption = "Fuente: Eurostat") +
  
  scale_fill_manual(values = c("#d8d8d7","#c01717","#2873b7"),breaks = c("0","1","2")) +
  
  theme_minimal() +
  
  theme(axis.title.x = element_blank(),
        axis.title.y = element_blank(),
        legend.position = "none",
        panel.grid.major.y = element_blank(),
        panel.grid.major.x = element_line(linetype = 8),
        panel.grid.minor.x = element_line(linetype = 8),
        aspect.ratio = 4/3)
```

```{r}
#| echo: false
#| warning: false

left_join(map,filter(Paro_A, anyo == 2023)) %>%
  
  ggplot() +
  
  geom_sf(aes(geometry = geometry, fill = Tasa_Paro)) +
  
  geom_sf_label(aes(label = round(Tasa_Paro,2)), size = 2.5) +
  
  coord_sf(xlim = c(-25,45), ylim = c(30,70)) +
  
  scale_fill_viridis_c(option = "magma", direction = -1) +
  
  theme_minimal()
```

### Variación Tasa de paro (2018-2023)

```{r}
#| include: false

dif_Paro_A <- Paro_A %>%
  filter(anyo %in% c(2018,2023)) %>%
  pivot_wider(names_from = anyo, values_from = "Tasa_Paro") %>%
  mutate(dif_por = (`2023` - `2018`)/`2018` * 100)
```

```{r}
#| echo: false
#| warning: false

dif_Paro_EU <- dif_Paro_A %>%
  filter(geo == "EU27") %>% 
  select(dif_por)

dif_Paro_EU <- cbind(dif_Paro_EU,x = "CZ")

dif_Paro_A %>%
  
  ungroup() %>%
  
  filter(geo != "EU27") %>% 
  
  mutate(texto = ifelse(dif_por == min(dif_por) | geo == "ES",dif_por,NA),
         color = ifelse(geo == "ES","ES","Otros")) %>%
  
  ggplot(aes(x = reorder(geo,dif_por), y = dif_por)) +
  
  geom_col(aes(fill = color), width = 0.6) +
  
  geom_text(aes(y = dif_por - 2, label = round(texto,1), color = color), size = 3) +
  
  geom_hline(data = dif_Paro_EU, aes(yintercept = dif_por), color = "#2873b7") +
  
  geom_text(data = dif_Paro_EU, aes(x = x, y = dif_por - 2, label = paste("EU27:", round(dif_por,1))), color = "#2873b7") +
  
  labs(title = "Crecimiento (%) de la Tasa de Paro (2018-2023)") +
  
  scale_fill_manual(values = c("#d8d8d7","#c01717"),breaks = c("Otros","ES")) +
  
  scale_color_manual(values = c("#d8d8d7","#c01717"),breaks = c("Otros","ES")) +
  
  theme_minimal() +
  
  theme(axis.text.x = element_text(angle = 90, vjust = 0),
        axis.title.x = element_blank(),
        axis.title.y = element_blank(),
        legend.position = "none",
        panel.grid.major.x = element_blank())
```

```{r}
#| include: false

indicador <- left_join(indicador,dif_Paro_A %>% select(geo,dif_por))
names(indicador)[3] <- "Ev_Paro"
```


## Presión Fiscal

```{r}
#| include: false
PF <- get_eurostat("gov_10a_taxag", filters = list(na_item = "D2_D5_D91_D61_M_D995", sector = "S13_S212", unit = "PC_GDP")) %>% 
  filter(!is.na(values) & geo %in% c(miembros_UE27,"EU27_2020")) %>%  
  select(geo,time,values)

PF$geo[PF$geo == "EU27_2020"] <- "EU27"

names(PF)[3] <- "PF_GDP"

PF <- PF %>% mutate(anyo = year(time)) %>% select(-time)
```

```{r}
#| echo: false
#| warning: false

left_join(map,filter(PF, anyo == 2022)) %>%
  
  ggplot() +
  
  geom_sf(aes(geometry = geometry, fill = PF_GDP)) +
  
  geom_sf_text(aes(label = PF_GDP), color = "white", size = 2.5) +
  
  coord_sf(xlim = c(-25,45), ylim = c(30,70)) +
  
  scale_fill_viridis_c(option = "magma", direction = -1) +
  
  theme_minimal()
```

```{r}
#| echo: false
#| warning: false

anyo3 <- 2022

PF %>% 
  
  filter(anyo == anyo3) %>%
  
  mutate(color = case_when(geo == "ES" ~ "1",
                           geo == "EU27" ~ "2",
                           geo != "ES" & geo != "EU27" ~ "0")) %>%
  
  ggplot(aes(x = PF_GDP, y = reorder(geo,PF_GDP))) + 
  
  geom_col(width = 0.4, aes(fill = color)) +
  
  geom_text(aes(label = paste(round(PF_GDP),"%"), x = PF_GDP + 3), col = "#646363", size = 2) +
  
  labs(title = "Presión Fiscal", subtitle = paste("Año:", anyo3), caption = "Fuente: Eurostat") +
  
  scale_fill_manual(values = c("#d8d8d7","#c01717","#2873b7"),breaks = c("0","1","2")) +
  
  theme_minimal() +
  
  theme(axis.title.x = element_blank(),
        axis.title.y = element_blank(),
        legend.position = "none",
        panel.grid.major.y = element_blank(),
        panel.grid.major.x = element_line(linetype = 8),
        panel.grid.minor.x = element_line(linetype = 8),
        aspect.ratio = 4/3)
```

### Variación Presión Fiscal (2018-2022)

```{r}
#| include: false

dif_PF_A <- PF %>% 
  filter(anyo %in% c(2018,2022)) %>%
  pivot_wider(names_from = anyo, values_from = "PF_GDP") %>% 
  mutate(dif_por = (`2022` - `2018`)/`2018` * 100)
```

```{r}
#| echo: false
#| warning: false

dif_PF_EU <- dif_PF_A %>%
  filter(geo == "EU27") %>% 
  select(dif_por)

dif_PF_EU <- cbind(dif_PF_EU,x = "HU")

dif_PF_A %>%
  
  ungroup() %>%
  
  filter(geo != "EU27") %>% 
  
  mutate(texto = ifelse(dif_por == min(dif_por) | geo == "ES",dif_por,NA),
         color = ifelse(geo == "ES","ES","Otros")) %>%
  
  ggplot(aes(x = reorder(geo,dif_por), y = dif_por)) +
  
  geom_col(aes(fill = color), width = 0.6) +
  
  geom_text(aes(y = ifelse(dif_por >= 0, dif_por + 0.5,dif_por - 0.5), label = round(texto,1), color = color), size = 3) +
  
  geom_hline(data = dif_PF_EU, aes(yintercept = dif_por), color = "#2873b7") +
  
  geom_text(data = dif_PF_EU, aes(x = x, y = dif_por + 0.5, label = paste("EU27:", round(dif_por,2))), color = "#2873b7") +
  
  labs(title = "Crecimiento (%) de la Presión Fiscal (2018-2022)") +
  
  scale_fill_manual(values = c("#d8d8d7","#c01717"),breaks = c("Otros","ES")) +
  
  scale_color_manual(values = c("#d8d8d7","#c01717"),breaks = c("Otros","ES")) +
  
  theme_minimal() +
  
  theme(axis.text.x = element_text(angle = 90, vjust = 0),
        axis.title.x = element_blank(),
        axis.title.y = element_blank(),
        legend.position = "none",
        panel.grid.major.x = element_blank())
```

```{r}
#| include: false

indicador <- left_join(indicador,dif_PF_A %>% select(geo,dif_por))
names(indicador)[4] <- "Ev_PF"
```

## Evolución del poder adquisitivo de las familias (PPA)

```{r}
#| include: false

PIB_PPA <- get_eurostat("tec00114") %>% 
  filter(!is.na(values) & geo %in% c(miembros_UE27,"EU27_2020")) %>% 
  mutate(anyo = year(TIME_PERIOD)) %>% 
  select(geo,values,anyo)

names(PIB_PPA)[2] <- "PIB_PPA"

PIB_PPA$geo[PIB_PPA$geo == "EU27_2020"] <- "EU27"
```

```{r}
#| echo: false
#| warning: false

anyo3 <- 2023

PIB_PPA %>%
  
  filter(anyo == anyo3) %>%
  
  mutate(color = case_when(geo == "ES" ~ "1",
                           geo == "EU27" ~ "2",
                           geo != "ES" & geo != "EU27" ~ "0")) %>%
  
  ggplot(aes(x = PIB_PPA, y = reorder(geo,PIB_PPA))) +
  
  geom_col(width = 0.4, aes(fill = color)) +
  
  geom_text(aes(label = PIB_PPA, x = PIB_PPA + 10), col = "#646363", size = 2) +
  
  labs(title = "Poder adquisitivo de las familias", subtitle = paste("Año:", anyo3), caption = "Fuente: Eurostat") +
  
  scale_fill_manual(values = c("#d8d8d7","#c01717","#2873b7"),breaks = c("0","1","2")) +
  
  theme_minimal() +
  
  theme(axis.title.x = element_blank(),
        axis.title.y = element_blank(),
        legend.position = "none",
        panel.grid.major.y = element_blank(),
        panel.grid.major.x = element_line(linetype = 8),
        panel.grid.minor.x = element_line(linetype = 8),
        aspect.ratio = 4/3)
```

```{r}
#| echo: false
#| warning: false

left_join(map,filter(PIB_PPA, anyo == 2023)) %>%
  
  ggplot() +
  
  geom_sf(aes(geometry = geometry, fill = PIB_PPA)) +
  
  geom_sf_label(aes(label = PIB_PPA), size = 2.5) +
  
  coord_sf(xlim = c(-25,45), ylim = c(30,70)) +
  
  scale_fill_viridis_c(option = "magma") +
  
  theme_minimal()
```

### Variación poder adquisitivo de las familias (PPA) (2018-2023)

```{r}
#| include: false

dif_PPA_A <- PIB_PPA %>%
  filter(anyo %in% c(2018,2023)) %>%
  pivot_wider(names_from = anyo, values_from = "PIB_PPA") %>%
  mutate(dif_por = (`2023` - `2018`)/`2018` * 100)
```

```{r}
#| echo: false
#| warning: false

dif_PPA_EU <- dif_PPA_A %>%
  filter(geo == "EU27") %>% 
  select(dif_por)

dif_PPA_EU <- cbind(dif_PPA_EU,x = "DE")

dif_PPA_A %>%
  
  ungroup() %>%
  
  filter(geo != "EU27") %>%
  
  mutate(texto = ifelse(dif_por == max(dif_por) | geo == "ES",dif_por,NA),
         color = ifelse(geo == "ES","ES","Otros")) %>%
  
  ggplot(aes(x = reorder(geo,desc(dif_por)), y = dif_por)) +
  
  geom_col(aes(fill = color), width = 0.6) +
  
  geom_text(aes(y = ifelse(dif_por >= 0, dif_por + 1,dif_por - 1), label = round(texto,1), color = color), size = 3) +
  
  geom_hline(data = dif_PPA_EU, aes(yintercept = dif_por), color = "#2873b7") +
  
  geom_text(data = dif_PPA_EU, aes(x = x, y = dif_por + 1, label = paste("EU27:", round(dif_por,1))), color = "#2873b7") +
  
  labs(title = "Crecimiento (%) del poder adquisitivo de las familias (2018-2023)") +
  
  scale_fill_manual(values = c("#d8d8d7","#c01717"),breaks = c("Otros","ES")) +
  
  scale_color_manual(values = c("#d8d8d7","#c01717"),breaks = c("Otros","ES")) +
  
  theme_minimal() +
  
  theme(axis.text.x = element_text(angle = 90, vjust = 0),
        axis.title.x = element_blank(),
        axis.title.y = element_blank(),
        legend.position = "none",
        panel.grid.major.x = element_blank())
```

```{r}
#| include: false

indicador <- left_join(indicador,dif_PPA_A %>% select(geo,dif_por))
names(indicador)[5] <- "Ev_PPA"
```

## Deuda pública

```{r}
#| include: false
#| 
Deuda_PIB <- get_eurostat("gov_10dd_edpt1", filters = list(na_item = "GD", sector = "S13", unit = "PC_GDP")) %>% 
  filter(!is.na(values) & geo %in% c(miembros_UE27,"EU27_2020")) %>% 
  mutate(anyo = year(time)) %>% 
  select(geo,values,anyo)

names(Deuda_PIB)[2] <- "Deuda_PIB"

Deuda_PIB$geo[Deuda_PIB$geo == "EU27_2020"] <- "EU27"
```

```{r}
#| echo: false
#| warning: false

Deuda_PIB %>%
  
  filter(anyo == 2022) %>%
  
  mutate(color = case_when(geo == "ES" ~ "1",
                           geo == "EU27" ~ "2",
                           geo != "ES" & geo != "EU27" ~ "0")) %>%
  
  ggplot(aes(x = Deuda_PIB, y = reorder(geo,Deuda_PIB))) + 
  
  geom_col(width = 0.4, aes(fill = color)) +
  
  geom_text(aes(label = paste(Deuda_PIB,"%"), x = Deuda_PIB + 15), col = "#646363", size = 2) +
  
  labs(title = "Deuda Pública", subtitle = "% sobre el PIB", caption = "Fuente: Eurostat") +
  
  scale_fill_manual(values = c("#d8d8d7","#c01717","#2873b7"),breaks = c("0","1","2")) +
  
  theme_minimal() +
  
  theme(axis.title.x = element_blank(),
        axis.title.y = element_blank(),
        legend.position = "none",
        panel.grid.major.y = element_blank(),
        panel.grid.major.x = element_line(linetype = 8),
        panel.grid.minor.x = element_line(linetype = 8),
        aspect.ratio = 4/3)
```

```{r}
#| echo: false
#| warning: false

left_join(map,filter(Deuda_PIB, anyo == 2022)) %>%
  
  ggplot() +
  
  geom_sf(aes(geometry = geometry, fill = Deuda_PIB)) +
  
  geom_sf_label(aes(label = Deuda_PIB), size = 2.5) +
  
  coord_sf(xlim = c(-25,45), ylim = c(30,70)) +
  
  scale_fill_viridis_c(option = "magma", direction = -1) +
  
  theme_minimal()
```

### Variación Deuda Pública (2018-2022)

```{r}
#| include: false

dif_DP_A <- Deuda_PIB %>% 
  filter(anyo %in% c(2018,2022) & !str_detect(geo,"EA")) %>%
  pivot_wider(names_from = anyo, values_from = "Deuda_PIB") %>% 
  mutate(dif_por = (`2022` - `2018`)/`2018` * 100)
```

```{r}
#| echo: false
#| warning: false

dif_DP_EU <- dif_DP_A %>%
  filter(geo == "EU27") %>% 
  select(dif_por)

dif_DP_EU <- cbind(dif_DP_EU,x = "DK")

dif_DP_A %>%
  
  ungroup() %>%
  
  filter(geo != "EU27") %>%
  
  mutate(texto = ifelse(dif_por == min(dif_por) | geo == "ES",dif_por,NA),
         color = ifelse(geo == "ES","ES","Otros")) %>%
  
  ggplot(aes(x = reorder(geo,dif_por), y = dif_por)) +
  
  geom_col(aes(fill = color), width = 0.6) +
  
  geom_text(aes(y = ifelse(dif_por >= 0, dif_por + 5,dif_por - 5), label = round(texto,1), color = color), size = 3) +
  
  geom_hline(data = dif_DP_EU, aes(yintercept = dif_por), color = "#2873b7") +
  
  geom_text(data = dif_DP_EU, aes(x = x, y = dif_por + 8, label = paste("EU27:", round(dif_por,1))), color = "#2873b7") +
  
  labs(title = "Crecimiento (%) de la Deuda Pública sobre el PIB (2018-2022)") +
  
  scale_fill_manual(values = c("#d8d8d7","#c01717"),breaks = c("Otros","ES")) +
  
  scale_color_manual(values = c("#d8d8d7","#c01717"),breaks = c("Otros","ES")) +
  
  theme_minimal() +
  
  theme(axis.text.x = element_text(angle = 90, vjust = 0),
        axis.title.x = element_blank(),
        axis.title.y = element_blank(),
        legend.position = "none",
        panel.grid.major.x = element_blank())
```

```{r}
#| include: false

indicador <- left_join(indicador,dif_DP_A %>% select(geo,dif_por))
names(indicador)[6] <- "Ev_DP"
```

# Resultados

```{r}
#| include: false

norma <- apply(indicador[,2:6], 2, function(x){sqrt(sum(x^2))})

pesos <- rep(0.2,5)

indicar_norma <- as.data.frame(t(apply(indicador[,2:6], 1, function(x){x * pesos / norma})))
indicar_norma <- cbind(geo = c(miembros_UE27,"EU27"),indicar_norma)

ideal <- c(max(indicar_norma$Ev_PPC_real),min(indicar_norma$Ev_Paro),min(indicar_norma$Ev_PF),max(indicar_norma$Ev_PPA),min(indicar_norma$Ev_DP))
antiideal <- c(min(indicar_norma$Ev_PPC_real),max(indicar_norma$Ev_Paro),max(indicar_norma$Ev_PF),min(indicar_norma$Ev_PPA),max(indicar_norma$Ev_DP))

indicar_norma$DM <- apply(indicador[,2:6], 1, function(x){sqrt(sum((x-ideal)^2))})
indicar_norma$Dm <- apply(indicador[,2:6], 1, function(x){sqrt(sum((x-antiideal)^2))})

indicar_norma$R <- indicar_norma$Dm / (indicar_norma$Dm + indicar_norma$DM)

indicar_norma$UE <- indicar_norma$R * 100 / indicar_norma$R[indicar_norma$geo == "EU27"]

ranking <- indicar_norma %>%
  filter(geo != "EU27") %>% 
  select(geo,Ev_PPC_real) %>% 
  arrange(desc(Ev_PPC_real)) %>%
  mutate(`Ev_PPC` = 1:27) %>% 
  select(-Ev_PPC_real)

ranking <- indicar_norma %>%
  filter(geo != "EU27") %>% 
  select(geo,Ev_Paro) %>% 
  arrange(Ev_Paro) %>%
  mutate(`Ev_Paro` = 1:27) %>% 
  right_join(ranking)

ranking <- indicar_norma %>%
  filter(geo != "EU27") %>% 
  select(geo,Ev_PF) %>% 
  arrange(Ev_PF) %>%
  mutate(`Ev_PF` = 1:27) %>% 
  right_join(ranking)

ranking <- indicar_norma %>%
  filter(geo != "EU27") %>% 
  select(geo,Ev_PPA) %>% 
  arrange(desc(Ev_PPA)) %>%
  mutate(`Ev_PPA` = 1:27) %>% 
  right_join(ranking)

ranking <- indicar_norma %>%
  filter(geo != "EU27") %>% 
  select(geo,Ev_DP) %>% 
  arrange(Ev_DP) %>%
  mutate(`Ev_DP` = 1:27) %>% 
  right_join(ranking)

ranking <- indicar_norma %>%
  filter(geo != "EU27") %>% 
  select(geo,R) %>% 
  arrange(desc(R)) %>%
  mutate(`R` = 1:27) %>% 
  right_join(ranking)
```

```{r}
#| echo: false
#| warning: false

datatable(ranking)
```


# Conclusiones

# Anexo

### Índice de Gini

```{r}
#| include: false

gini <- get_eurostat("ilc_di12")

gini <- gini %>% mutate(year = year(TIME_PERIOD)) %>% select(-c(indic_il,freq)) %>% filter(geo %in% c(miembros_UE27,"EU27_2020"))

names(gini)[3] <- "gini"

gini$geo[gini$geo == "EU27_2020"] <- "EU27"
```

```{r}
#| include: false

gini_anyo <- left_join(map,filter(gini, year == 2022),by = "geo")
```

```{r}
#| echo: false
#| warning: false

gini_anyo %>%
  
  mutate(gini_cut = eurostat::cut_to_classes(gini,n = 5)) %>% 
  
  ggplot() +
  geom_sf(aes(geometry = geometry, fill = gini_cut)) +
  
  coord_sf(xlim = c(-25,45), ylim = c(30,70)) +
  
  scale_fill_viridis_d(option = "magma", direction = -1) +
  
  theme_minimal()
```

```{r}
#| include: false

anyo <- 2022

anyo2 <- 2018

gini_eu <- gini %>%
  filter(year == anyo & geo == "EU27") %>%
  select(gini, year)

names(gini_eu)[1] <- "gini_eu"

nombres <- gini %>%
  select(geo, year,gini) %>%
  filter(year == anyo & geo %in% miembros_UE27)

gini_eu <- left_join(nombres,gini_eu, by = "year")

gini_anyo1 <- gini %>% filter(year == anyo & geo %in% miembros_UE27)

gini_anyo2 <- gini %>% filter(year == anyo2 & geo %in% gini_anyo1$geo)
```

```{r}
#| echo: false
#| warning: false

gini_anyo1 %>%
  
  ggplot(aes(x = gini, y = reorder(geo, desc(gini)))) +
  
  geom_segment(data = gini_eu, aes(x = gini, xend = gini_eu), size = 1.25, color = "#cccccf") +
  
  geom_vline(data = gini_eu, aes(xintercept = unique(gini_eu), color = "EU27"), size = 1) +
  
  geom_point(aes(color = as.character(anyo)), size = 4) +
  
  geom_point(data = gini_anyo2, aes(x = gini, color = as.character(anyo2)), size = 3) +
  
  labs(x = "Índice Gini", y = "", title = "Índice de Gini", color = "Leyenda") +
  
  scale_color_manual(values = c("#797979","#2e9fd9","#bcb7b0")) +
  
  theme_minimal()
```

### Gasto Público

```{r}
#| include: false
Gasto_PIB <- get_eurostat("gov_10a_main", filters = list(na_item = "TE", sector = "S13", unit = "PC_GDP")) %>% filter(!is.na(values) & geo %in% c(miembros_UE27,"EU27_2020")) %>% mutate(anyo = year(time)) %>% select(geo,values,anyo)

Gasto_PIB$geo[Gasto_PIB$geo == "EU27_2020"] <- "EU27"

names(Gasto_PIB)[2] <- "Gasto_PIB"
```

```{r}
#| echo: false
#| warning: false

Gasto_PIB %>%
  filter(anyo == 2022) %>%
  mutate(color = case_when(geo == "ES" ~ "1",
                           geo == "EU27" ~ "2",
                           geo != "ES" & geo != "EU27" ~ "0")) %>%
  ggplot(aes(x = Gasto_PIB, y = reorder(geo,Gasto_PIB))) + 
  geom_col(width = 0.4, aes(fill = color)) +
  geom_text(aes(label = paste(Gasto_PIB,"%"), x = Gasto_PIB + 5), col = "#646363", size = 2) +
  labs(title = "Gasto Público", subtitle = "% sobre el PIB", caption = "Fuente: Eurostat") +
  scale_fill_manual(values = c("#d8d8d7","#c01717","#2873b7"),breaks = c("0","1","2")) +
  theme_minimal() +
  theme(axis.title.x = element_blank(),
        axis.title.y = element_blank(),
        legend.position = "none",
        panel.grid.major.y = element_blank(),
        panel.grid.major.x = element_line(linetype = 8),
        panel.grid.minor.x = element_line(linetype = 8),
        aspect.ratio = 4/3)
```

```{r}
#| echo: false
#| warning: false

left_join(map,filter(Gasto_PIB, anyo == 2022)) %>%
  ggplot() +
  geom_sf(aes(geometry = geometry, fill = Gasto_PIB)) +
  geom_sf_label(aes(label = Gasto_PIB), size = 2.5) +
  coord_sf(xlim = c(-25,45), ylim = c(30,70)) +
  scale_fill_viridis_c(option = "magma", direction = -1) +
  theme_minimal()
```

#### Variación Gasto Público (2018-2022)

```{r}
#| include: false

dif_GP_A <- Gasto_PIB %>% 
  filter(anyo %in% c(2018,2022)) %>%
  pivot_wider(names_from = anyo, values_from = "Gasto_PIB") %>% 
  mutate(dif_por = (`2022` - `2018`)/`2018` * 100)
```

```{r}
#| echo: false
#| warning: false

dif_GP_EU <- dif_GP_A %>%
  filter(geo == "EU27") %>% 
  select(dif_por)

dif_GP_EU <- cbind(dif_GP_EU,x = "DK")

dif_GP_A %>%
  
  ungroup() %>%
  filter(geo != "EU27") %>% 
  
  mutate(texto = ifelse(dif_por == min(dif_por) | geo == "ES",dif_por,NA),
         color = ifelse(geo == "ES","ES","Otros")) %>%
  
  ggplot(aes(x = reorder(geo,dif_por), y = dif_por)) +
  
  geom_col(aes(fill = color), width = 0.6) +
  
  geom_text(aes(y = ifelse(dif_por >= 0, dif_por + 1,dif_por - 1), label = round(texto,1), color = color), size = 3) +
  
  geom_hline(data = dif_GP_EU, aes(yintercept = dif_por), color = "#2873b7") +
  
  geom_text(data = dif_GP_EU, aes(x = x, y = dif_por + 1, label = paste("EU27:", round(dif_por,1))), color = "#2873b7") +
  
  labs(title = "Crecimiento (%) del Gasto Público sobre el PIB (2018-2022)") +
  
  scale_fill_manual(values = c("#d8d8d7","#c01717"),breaks = c("Otros","ES")) +
  
  scale_color_manual(values = c("#d8d8d7","#c01717"),breaks = c("Otros","ES")) +
  
  theme_minimal() +
  
  theme(axis.text.x = element_text(angle = 90, vjust = 0),
        axis.title.x = element_blank(),
        axis.title.y = element_blank(),
        legend.position = "none",
        panel.grid.major.x = element_blank())
```


### Esfuerzo Fiscal

```{r}
#| include: false

EF <- left_join(PF,PPC_A, by = c("geo","anyo"))
EF <- EF %>% mutate(EF = PF_GDP / PPC * 100) %>% select(geo,anyo,EF)
```

```{r}
#| echo: false
#| warning: false

left_join(map,filter(EF, anyo == 2022)) %>%
  ggplot() +
  geom_sf(aes(geometry = geometry, fill = EF)) +
  geom_sf_label(aes(label = round(EF,2)), size = 2.5) +
  coord_sf(xlim = c(-25,45), ylim = c(30,70)) +
  scale_fill_viridis_c(option = "magma", direction = -1) +
  theme_minimal()
```

```{r}
#| echo: false
#| warning: false

anyo3 <- 2022
EFEU <- EF$EF[EF$geo == "EU27" & EF$anyo == anyo3]
EF %>% 
  filter(anyo == anyo3) %>%
  mutate(color = case_when(geo == "ES" ~ "1",
                           geo == "EU27" ~ "2",
                           geo != "ES" & geo != "EU27" ~ "0"),
         EF_EU = EF * 100 / EFEU) %>%
  ggplot(aes(x = EF_EU, y = reorder(geo,EF_EU))) + 
  geom_col(width = 0.4, aes(fill = color)) +
  geom_text(aes(label = round(EF_EU), x = EF_EU + 10), col = "#646363", size = 2) +
  labs(title = "Esfuerzo Fiscal", subtitle = paste("Año:", anyo3), caption = "Fuente: Eurostat") +
  scale_fill_manual(values = c("#d8d8d7","#c01717","#2873b7"),breaks = c("0","1","2")) +
  theme_minimal() +
  theme(axis.title.x = element_blank(),
        axis.title.y = element_blank(),
        legend.position = "none",
        panel.grid.major.y = element_blank(),
        panel.grid.major.x = element_line(linetype = 8),
        panel.grid.minor.x = element_line(linetype = 8),
        aspect.ratio = 4/3)
```

#### Variación Esfuerzo Fiscal (2018-2022)

```{r}
#| include: false

dif_EF_A <- EF %>% 
  filter(anyo %in% c(2018,2022)) %>%
  pivot_wider(names_from = anyo, values_from = "EF") %>% 
  mutate(dif_por = (`2022` - `2018`)/`2018` * 100)
```

```{r}
#| echo: false
#| warning: false

dif_EF_EU <- dif_EF_A %>%
  filter(geo == "EU27") %>% 
  select(dif_por)

dif_EF_EU <- cbind(dif_EF_EU,x = "CY")

dif_EF_A %>%
  
  ungroup() %>%
  
  filter(geo != "EU27") %>%
  
  mutate(texto = ifelse(dif_por == min(dif_por) | geo == "ES",dif_por,NA),
         color = ifelse(geo == "ES","ES","Otros")) %>%
  
  ggplot(aes(x = reorder(geo,dif_por), y = dif_por)) +
  
  geom_col(aes(fill = color), width = 0.6) +
  
  geom_text(aes(y = ifelse(dif_por >= 0, dif_por + 1,dif_por - 1), label = round(texto,1), color = color), size = 3) +
  
  geom_hline(data = dif_EF_EU, aes(yintercept = dif_por), color = "#2873b7") +
  
  geom_text(data = dif_EF_EU, aes(x = x, y = dif_por - 1.5, label = paste("EU27:", round(dif_por,1))), color = "#2873b7") +
  
  labs(title = "Crecimiento (%) del Esfuerzo Fiscal (2018-2022)") +
  
  scale_fill_manual(values = c("#d8d8d7","#c01717"),breaks = c("Otros","ES")) +
  
  scale_color_manual(values = c("#d8d8d7","#c01717"),breaks = c("Otros","ES")) +
  
  theme_minimal() +
  
  theme(axis.text.x = element_text(angle = 90, vjust = 0),
        axis.title.x = element_blank(),
        axis.title.y = element_blank(),
        legend.position = "none",
        panel.grid.major.x = element_blank())
```
